【裁判字號】    95,交上訴,1944
【裁判日期】    950831
【裁判案由】    公共危險等
【裁判全文】
臺灣高等法院臺中分院刑事判決      95年度交上訴字第1944號
上  訴  人  臺灣臺中地方法院檢察署檢察官
被      告  丁○○  （民國72年6月22日生）
上列上訴人因被告公共危險等案件，不服臺灣臺中地方法院95年
度交易緝字第12號中華民國95年6月27日第一審判決（起訴案號
：臺灣臺中地方法院檢察署94年度偵字第4462號），提起上訴，
本院判決如下：
    主  文
上訴駁回。
    事  實
一、丁○○於民國九十四年一月一日下午四時許，駕駛車牌號碼
    ＣＫ－九三二八號自小客車，沿臺中巿自由路由中山路往成
    功路方向行駛，行經自由路與中正路交岔路口時，原應注意
    遵守道路交通標誌、標線、號誌之指示，並應注意車前狀況
    ，隨時採取必要之安全措施，而依當時情形，又無不能注意
    之情事，竟疏未注意及此，遂於行至上揭交岔路口時，違規
    左轉中正路，致其所駕駛上揭自用小客車車頭撞擊對向直行
    之由乙○○所騎乘、後載丙○○車號ＰＵ六－八六一號重型
    機車左側，使乙○○、丙○○二人人、車倒地，乙○○因而
    受有左臂、右膝、左膝、右手瘀傷及左肘擦傷等傷害；丙○○因而受有左膝挫傷、擦傷、左足、左肘及右膝瘀傷等傷害
    （乙○○、丙○○二人傷害部分業經撤回告訴，由原審法院
    另為不受理判決）。丁○○於肇事致乙○○、丙○○受傷，
    未為必要之救護措施，反而駕駛上開自小客車離開現場。嗣
    經路人林文晶目擊記下肇事車輛車號報警循線查獲。
二、案經被害人乙○○、丙○○訴由臺中巿警察局第一分局報告
    臺灣臺中地方法院檢察署檢察官偵查起訴。
    理    由
一、上揭肇事逃逸之犯罪事實，已據被告丁○○於檢察官偵查時
    及本院審理中供認不諱，核與告訴人乙○○、丙○○指訴、
    證人林文晶於偵查中證述之情節相符，被告於本院審理中對
    告訴人乙○○、丙○○於警訊時之指訴，及證人林文晶於偵
    查中之證述，並不爭執，自得採為證據，並有道路交通事故
    調查報告表、現場圖、現場照片、車籍作業系統查詢認可資
    料及私立澄清醫院診斷證明書二紙附卷可稽。按汽車駕駛人
    駕駛汽車肇事致人受傷或死亡，應即採取救護或其他必要措
    施，並向警察機關報告，不得駛離或逃逸，道路交通管理處
    罰條例第六十二條第一項定有明文。又因道路交通事故之發
    生，常非於己之鄰親家里，時有告救不能情事，乃科以肇事
    者須即採取救護或其他必要措施，並應向警察機關報告之法
    定義務，以防因就醫延誤致生無謂傷亡，並俾得通知傷亡者
    家屬到場，以明責任，是凡肇事人於行車肇事致人受傷或死
    亡，未即採取救護或其他必要措施，並向警察機關報告，即
    駕車逃逸者，均應依該規定處罰，至其嗣後是否受刑事訴追
    及已否與被害人達成民事和解，賠償損失，對其應受處罰乙
    節，並不生影響。職是之故，汽車駕駛人駕駛汽車肇事，不
    論其責任之歸屬為何，即有義務留在肇事現場，採取救護或
    其他必要措施，並向警察機關報告，以維護他人之生命與其
    他用路人之交通安全。其立法目的，既係促使駕駛人於肇事
    致死傷後，能對被害人即時救護，報告警察機關，以減少死
    傷，是該罪之成立祇以行為人有駕駛動力交通工具肇事，致
    人死傷而逃逸之事實為已足，至行為人之肇事有否過失，則
    非所問（最高法院九十二年度臺上字第四四六八號刑事判決
    參照）。本件被告駕駛車輛撞擊被害人乙○○、丙○○二人
    ，致其人車倒地，而機車之防護力與汽車相去甚遠，機車倒
    地時，機車騎士身體因與地面及機車車身摩擦及撞擊，因防
    護力不足，往往非死即傷，此為一般人所周知，而本件被告
    既知被害人乙○○、丙○○二人騎乘機車在遭其撞及後人車
    倒地，應對被害人乙○○、丙○○當場受有傷害已有認識，
    其竟未採取救護或其他必要措施，並向警察機關報告，即竟
    行駕車離去嗣經警循線查獲，其肇事逃逸已甚灼然，被告於
    本院中之自白，應與事實相符。本件事證明確，是被告肇事
    逃逸之犯行，堪以認定。
二、核被告丁○○所為，係犯刑法第一百八十五條之四之駕駛動
    力交通工具肇事致人受傷而逃逸罪。被告所犯上開駕車肇事
    致人傷害逃逸罪名既經立法者置於刑法公共危險罪章之列，
    顯見其偏重於社會公共安全法益之保護，而與重在保護個人
    生命、身體安全之遺棄罪迥然有別（最高法院九十三年度臺
    上字第六五一三號刑事判決同此見解），自不能以受傷人數
    之多寡計算罪數。是以被告縱令駕車肇事導致被害人二人成
    傷，且未經救援即擅自逃逸，就該罪名部分其所侵害者仍屬
    單一社會法益，尚無依刑法第五十五條論以一行為觸犯數罪
    名之想像競合裁判上一罪關係可言，附此敘明。原審因依刑
    法第一百八十五條之四、第七十四條第一款、第九十三條第
    一項，審酌被告肇事後更棄被害人於不顧，其罪行甚重，惟
    念其犯罪後業與被害人乙○○、丙○○達成和解，被害人表
    示不願追究，取得被害人諒解，犯罪後態度尚稱良好等一切
    情狀，從輕量處有期徒刑八月。及以被告前未曾受有期徒刑
    以上刑之宣告，有臺灣高等法院被告全國前案紀錄表及臺灣
    臺中地方法院檢察署刑案資料查註紀錄表在卷可按。被告因
    一時失慮致犯本罪，其經此偵審教訓，當知謹慎而無再犯之
    虞，認所宣告之刑，以暫不執行為宜，爰併宣告緩刑二年，
    以勵自新。惟認被告有肇事逃逸情形，於審理中復經通緝到
    案，守法觀念尚有不足，為免其再未經思慮而犯罪，應由觀
    護人以專業知識輔導其品德，希其改過遷善，併予宣告緩刑
    期內付保護管束。認事用法，核無不當。公訴人即上訴人上
    訴意旨徒以被告於偵審中多次傳喚未到，即認被告有再犯之
    虞，而指摘原審宣告緩刑不妥，求予撤銷，第查，傳喚未到
    ，不能即認有再犯之虞，否則，凡傳喚到案者，豈不均可宣
    告緩刑，故上訴並無理由，應予駁回。
據上論結，應依刑事訴訟法第三百六十八條，判決如主文。
本案經檢察官甲○○到庭執行職務。
中    華    民    國    95    年    8    月    31     日
               刑事第十一庭  審判長法  官  黃  梅  月
                                   法  官  林  宜  民
                                   法  官  黃  日  隆
上列正本證明與原本無異。
如不服本判決應於收受送達後十日內向本院提出上訴書狀，其未
敘述上訴之理由者並得於提起上訴後十日內向本院補提理由書（
均須按他造當事人之人數附繕本）。
                                   書記官  陳  三  軫
中    華    民    國    95    年    9     月    1     日
                                                      Ｆ


司法院資訊處製作；財團法人民間司法改革基金會備份。
